【裁判字號】    98,訴,1195
【裁判日期】    981125
【裁判案由】    違反毒品危害防制條例
【裁判全文】
臺灣臺南地方法院刑事判決              98年度訴字第1195號
公  訴  人  臺灣臺南地方法院檢察署檢察官
被      告  甲○○
上列被告因違反毒品危害防制條例案件，經檢察官提起公訴（九
十八年度毒偵字第七一八號），被告於準備程序期日就被訴事實
為有罪之陳述，本院合議庭裁定由受命法官獨任進行簡式審判程
序，判決如下：
    主  文
甲○○施用第一級毒品，累犯，處有期徒刑壹年肆月。
    事  實
一、甲○○前因施用毒品案件，經裁定送觀察、勒戒及強制戒治
    ，於民國八十九年六月二十三日執行完畢出監，並經臺灣臺
    南地方法院檢察署檢察官以八十九年度戒毒偵字第四０一號
    為不起訴處分確定後，其因再犯施用毒品案件，經臺灣臺南
    地方法院檢察署檢察官聲請強制戒治暨提起公訴，戒治部份
    經本院以八十九年度毒聲字第三四七三號裁定送強制戒治，
    於九十一年四月二十三日戒治期滿執行完畢釋放出所，起訴
    部分則經本院以八十九年度訴字第一四八六號判處應執行有
    期徒刑十月確定，於九十一年四月二十二日因易科罰金執行
    完畢。其復因施用第一級、第二級毒品案件，經臺灣臺南地
    方法院檢察署檢察官聲請強制戒治暨提起公訴，戒治部份經
    本院以九十二年度毒聲字第一六六八號裁定送強制戒治，於
    九十三年一月九日因法律修正而釋放出所，起訴部分經本院
    先後以九十二年度訴字第一一二九號、九十三年度訴字第七
    五八號分別判處應執行有期徒刑一年四月、一年確定，並由
    本院以九十三年度聲字第一六０八號裁定應執行有期徒刑二
    年三月確定，經入監執行至九十五年五月二十三日縮刑假釋
    付保護管束（保護管束結束日期為九十五年七月十三日），
    其再因施用第一級毒品案件，經本院以九十五年度訴字第一
    三一四號判處有期徒刑十月確定，嗣由本院以九十六年度聲
    減字第一三七五號減為有期徒刑五月確定，甫於九十六年九
    月一日期滿執行完畢。詎其仍未戒除毒癮，復基於施用第一
    級毒品海洛因、第二級毒品甲基安非他命之犯意，於九十八
    年二月四日十八時許，在臺南縣左鎮鄉○○路旁，以將海洛
    因及甲基安非他命摻入香菸內點燃吸食煙霧方式，同時施用
    第一級毒品海洛因及第二級毒品甲基安非他命一次。嗣於翌
    日（五日）十五時三十分許，為警在臺南市○區○○路2號
    前發現甲○○右手臂上有注射痕跡，經甲○○同意後，於同
    日十六時四十二分許，採集其尿液送驗，結果呈嗎啡及甲基
    安非他命陽性反應，始悉上情。
二、案經臺南市警察局第二分局報請臺灣臺南地方法院檢察署檢
    察官偵查起訴。
    理  由
一、本件係經被告甲○○於本院當庭表示認罪，而以簡式審判程
    序加以審理，此有本院九十八年十一月十一日準備程序筆錄
    及同日審判筆錄各一份附卷可憑，則依據刑事訴訟法第二百
    七十三條之二、同法第一百五十九條第二項之規定，本件不
    適用傳聞法則有關限制證據能力之相關規定，合先敘明。
二、上揭事實，業據被告於本院審理時均坦承不諱，並當庭為認
    罪之表示（見九十八年十一月十一日準備程序筆錄），而被
    告經採尿送驗後，亦呈甲基安非他命、嗎啡、可待因陽性反
    應，此有詮昕科技股份有限公司於九十八年二月二十日出具
    之濫用藥物尿液檢驗報告（檢體資料：B3-043號）、臺南市
    警察局第二分局送驗尿液年籍對照表各一紙在卷足憑，被告
    自白有施用第一、二級毒品之犯行，核與事實相符。
三、按施用第一級毒品為犯罪行為，毒品危害防制條例第十條第
    一項定有處罰明文。故施用第一級毒品者，依前揭規定本應
    科以刑罰，惟基於刑事政策，對合於一定條件之施用者，則
    依同條例第二十條、第二十三條之規定，施以觀察、勒戒或
    強制戒治之保安處分。又毒品危害防制條例於九十二年七月
    九日修正公布，自九十三年一月九日施行，刪除二犯及三犯
    之規定，一改修法前繁雜之處遇程序，並認施用毒品者係屬
    病患性犯人，以觀察、勒戒戒除其身癮，並以強制戒治去除
    其心癮。其中第二十條、第二十三條將施用毒品之刑事處遇
    程序，區分為「初犯」、「五年內再犯」及「五年後再犯」
    。依其立法理由之說明：「初犯」，經觀察、勒戒或強制戒
    治後，應為不起訴處分或不付審理之裁定；經觀察、勒戒或
    強制戒治執行完畢釋放後，「五年內再犯」者，因其再犯率
    甚高，原實施之觀察、勒戒及強制戒治既已無法收其實效，
    爰依法追訴或裁定交付審理。至觀察、勒戒或強制戒治執行
    完畢釋放後，「五年後再犯」者，前所實施之觀察、勒戒或
    強制戒治已足以遮斷其施用毒品之毒癮，為期自新及協助其
    斷除毒癮，仍適用「初犯」規定，先經觀察、勒戒或強制戒
    治之程序。修正前條文所定三犯以上之情形，因修正草案僅
    區分為初犯、五年後再犯，自應依修正條文第二十三條第二
    項規定處理。從而依該次修正後之規定，僅限於「初犯」及
    「五年後再犯」二種情形，始應先經觀察、勒戒或強制戒治
    之程序。倘被告前於五年內已再犯，經依法追訴處罰，縱其
    第三次（或第三次以上）再度施用毒品之時間，在初犯或前
    次再犯經觀察、勒戒或強制戒治執行完畢釋放五年以後，已
    不合於「五年後再犯」之規定，且因前已於「五年內再犯」
    ，顯見其再犯率甚高，原實施觀察、勒戒或強制戒治，已無
    法收其實效，即應依該條例第十條處罰。至於第三次（或第
    三次以上）施用毒品之時間，是否宜有期間限制？以多久為
    適宜？則分屬刑事政策、專門醫學之範圍，非審判機關所能
    決定，有待循立法途徑解決（最高法院九十七年度第五次刑
    事庭會議決議、九十七年度台非字第四０五號、第三四八號
    、九十八年度台非字第十六號裁判意旨參照）。
四、經查，本件被告前曾受如事實欄所述之強制戒治處分，於八
    十九年六月二十三日因執行完畢出監，並經臺灣臺南地方法
    院檢察署檢察官以八十九年度戒毒偵字第四０一號為不起訴
    處分確定後，其因再犯施用毒品案件，經臺灣臺南地方法院
    檢察署檢察官聲請強制戒治暨提起公訴，戒治部份經本院以
    八十九年度毒聲字第三四七三號裁定送強制戒治，於九十一
    年四月二十三日戒治期滿執行完畢釋放出所，起訴部分則經
    本院以八十九年度訴字第一四八六號判處應執行有期徒刑十
    月確定，於九十一年四月二十二日因易科罰金執行完畢。其
    復因施用第一級、第二級毒品案件，經臺灣臺南地方法院檢
    察署檢察官聲請強制戒治暨提起公訴，戒治部份經本院以九
    十二年度毒聲字第一六六八號裁定送強制戒治，於九十三年
    一月九日因法律修正而釋放出所，起訴部分經本院先後以九
    十二年度訴字第一一二九號、九十三年度訴字第七五八號分
    別判處應執行有期徒刑一年四月、一年確定，並由本院以九
    十三年度聲字第一六０八號裁定應執行有期徒刑二年三月確
    定，經入監執行至九十五年五月二十三日縮刑假釋付保護管
    束（保護管束結束日期為九十五年七月十三日），其再因施
    用第一級毒品案件，經本院以九十五年度訴字第一三一四號
    判處有期徒刑十月確定，嗣由本院以九十六年度聲減字第一
    三七五號減為有期徒刑五月確定，甫於九十六年九月一日期
    滿執行完畢等情，有臺灣高等法院被告前案紀錄表在卷足憑
    ，則被告前既曾因施用毒品案件，經強制戒治執行完畢釋放
    後之五年內，再犯施用毒品罪，復於本件案發時點第三次犯
    施用毒品罪，即非屬毒品危害防制條例第二十條第三項所規
    定之「五年後再犯」之情形，揆諸上開最高法院決議及裁判
    意旨，縱其本次所犯施用毒品案件距初犯經強制戒治執行完
    畢釋放後已逾五年，仍應由本院依法論罪科刑。本件檢察官
    依毒品危害防制條例第二十三條第二項之規定逕向本院提起
    公訴，核無不合，併此敘明。綜上，本件事證明確，被告施
    用第一、二級毒品之犯行，均堪以認定，應依法論科。
五、按海洛因、甲基安非他命分別係毒品危害防制條例第二條第
    二項第一款、第二款所明定之第一、二級毒品，禁止非法持
    有及施用。故核被告所為，分別係犯毒品危害防制條例第十
    條第一項、第二項之施用第一級毒品罪及施用第二級毒品罪
    ，其施用前持有第一級毒品海洛因與第二級毒品甲基安非他
    命之低度行為，已為其進而施用之高度行為所吸收，均不另
    論罪。又甲基安非他命及海洛因均可以燒烤、注射及加入香
    煙中吸食等方式施用，是非法施用毒品之方式並無固定模式
    ，不同吸毒族群及不同毒品種類，可能有不同的施用方式，
    而摻入香菸中點燃吸食，為吸毒者吸食甲基安非他命及海洛
    因方式之一，準此，因認本件依被告甲○○於審理中供述其
    係將海洛因與甲基安非他命摻入香菸後同時吸食等語，非無
    可能，而上開驗尿報告僅能證明被告確有在採尿前一定時間
    內施用海洛因與甲基安非他命之事實，無法推認被告施用前
    開毒品之方式，在別無旁證足資證明被告係分別施用海洛因
    與甲基安非他命之情況下，自應為有利於被告之認定。則被
    告以一施用行為，同時施用海洛因與甲基安非他命，所犯上
    開二罪係一行為觸犯數罪名之想像競合關係，應從一重依施
    用第一級毒品罪論處。公訴意旨認被告所犯上開二罪間，犯
    意各別，行為互殊，應予分論併罰，尚值斟酌，併此敘明。
    又被告有如事實欄所載業經執行有期徒刑完畢之前科紀錄，
    有臺灣高等法院被告前案紀錄表在卷可稽，被告於五年內故
    意再犯本件有期徒刑以上之施用第一級毒品罪，為累犯，應
    依刑法第四十七條第一項規定加重其刑。爰審酌被告之犯罪
    動機、目的、手段及曾因施用毒品案件，經強制戒治程序後
    ，仍再犯本件之罪，顯見其毫無悔意，戒癮之意志力極為薄
    弱，惟念及其施用毒品之犯行，在本質上尚屬戕害自身身心
    健康之行為，且能坦承犯行，犯罪後之態度尚佳等一切情狀
    ，量處如主文所示之刑，以資懲儆。
據上論斷，應依刑事訴訟法第二百七十三條之一條第一項、第二
百九十九條第一項前段，毒品危害防制條例第十條第一項、第二
項，刑法第十一條前段、第五十五條前段、第四十七條第一項，
判決如主文。
本案經檢察官乙○○到庭執行職務。
中    華    民    國    98    年    11    月    25    日
                  刑事第五庭    法  官  張瑛宗
以上正本證明與原本無異
如不服本判決應於收受本判後10日內向本院提出上訴書狀，並應
敘述具體理由。其未敘述上訴理由者，應於上訴期間屆滿後20日
內向本院補提理由書狀（均須按他造當事人之人數附繕本）「切
勿逕送上級法院」。
                                書記官  郭純瑜
中    華    民    國    98    年    11    月    25    日
附錄論罪科刑法條：
毒品危害防制條例第10條
施用第一級毒品者，處 6 月以上 5 年以下有期徒刑。
施用第二級毒品者，處 3 年以下有期徒刑。


司法院資訊處製作；財團法人民間司法改革基金會備份。
